【裁判字號】    92,交聲,130
【裁判日期】    920310
【裁判案由】    違反道路交通管理處罰條例聲明異議
【裁判全文】
臺灣臺北地方法院交通事件裁定                    九十二年度交聲字第一三０號
    原處分機關  臺北市交通事件裁決所
    異  議  人  楊介舟即橋興實業社
    即受處分人
右列異議人即受處分人因違反道路交通管理處罰條例案件，對於臺北市交通事件裁決
所民國九十二年一月十四日所為之處分（原處分案號：北市裁三字第裁二二－ＡＥＪ
五００二六０號），聲明異議，本院裁定如左：
    主    文
原處分撤銷。
楊介舟即橋興實業社汽車所有人使用註銷之駕駛執照駕車，處罰鍰新臺幣陸萬元。並
吊扣ＢＯ－七六七號自用大貨車汽車牌照參個月。
    理    由
一、按汽車駕駛人駕駛大貨車，有使用註銷之駕駛執照駕車者，汽車所有人及駕駛人
    各處新臺幣（下同）四萬元以上八萬元以下罰鍰，並當場禁止該汽車駕駛人繼續
    駕駛及扣留其車輛牌照，道路交通管理處罰條例第二十一條之一第一項第五款定
    有明文，又汽車駕駛人駕駛汽車違反道路交通管理處罰條例第二十一條之一第一
    項之規定者，除應依該條所規定之罰鍰處罰外，並予吊扣其汽車牌照三個月，道
    路交通管理處罰條例第二十一條之一第三項亦定有明文。但汽車所有人如已善盡
    查證駕駛人駕駛執照資格之注意，或縱加以相當之注意而仍不免發生違規者，汽
    車所有人不受本條之處罰，同條第四項亦定有明文。
二、本件原處分機關認：受處分人楊介舟即橋興實業社所有之車號ＢＯ－七六七號自
    用大貨車僱用之駕駛人黃魁煥於九十一年十二月十二日因使用註銷之駕駛執照駕
    駛上開大貨車，行經臺北市○○路○段為臺北市政府警察局文山第一分局交通分
    隊（下稱舉發單位）員警以其有違反前揭道路交通管理處罰條例第二十一條之一
    第一項第五款規定之行為攔停掣單舉發，受處分人於舉發通知單上所載應到案日
    期前向原處分機關提出申訴，經原處分機關請舉發單位調查結果，仍認受處分人
    有前開違規行為，原處分機關乃依前開道路交通管理處罰條例第二十一條之一第
    一項第五款及違反道路交通管理事件統一裁罰基準表（原名稱為違反道路交通管
    理事件統一裁罰標準表）規定，於九十二年一月十四日裁處受處分人罰鍰六萬元
    。
三、本件聲明異議意旨略以：「我在僱用駕駛人黃魁煥為司機時，已有檢查其是否領
    有駕駛執照，我並不知道駕駛人黃魁煥的駕駛執照遭註銷，而且駕駛人黃魁煥自
    己對於駕駛執照遭註銷的事也不知情。」云云。經查：本案駕駛人黃魁煥於九十
    年十二月三日起即遭註銷駕駛執照在案，此有本院公務電話記錄一紙在卷可按，
    是本案汽車駕駛人確實於駕駛執照遭註銷後仍駕駛車輛，應堪認定。而本案受處
    分人辯稱因不知駕駛人黃魁煥駕駛執照遭註銷，以致造成本件違規事件等情，固
    非全然無據。然查：道路交通管理處罰條例第二十一條之一對於汽車駕駛人使用
    註銷之駕駛執照駕車者，採對汽車駕駛人及汽車所有人均處罰之立法例，顯係對
    於聯結車、大客車、大貨車之汽車所有人課以相當之注意之義務。而本案駕駛人
    黃魁煥既係受處分人僱用，此為受處分人所不爭，揆諸前開說明，受處分人對其
    駕駛資格自當善盡考核之注意義務，受處分人可至監理處列印所僱用司機之駕駛
    執照資料查核，以防止司機欺瞞之情形發生；且本件汽車駕駛人黃魁煥於九十年
    十二月三日即遭註銷駕駛執照，距其本案遭舉發日即九十一年十二月十二日已逾
    一年，受處分人應有充裕之時間查明駕駛人之駕駛資格，但受處分人卻未善盡其
    應有之注意義務，疏未向監理機關查核所僱用司機之駕駛資格，任令已遭註銷之
    駕駛執照之駕駛續行駕駛大貨車，顯見受處分人對於所僱用駕駛之資格並未加以
    相當注意。是本案受處分人以其不知駕駛人黃魁煥駕駛執照遭註銷之事實，據以
    聲明免責，洵屬無據。本件事證已臻明確，受處分人之違規行為堪以認定。
四、綜上所述，受處分人所有之自用大貨車確有在右開時、地由使用註銷駕駛執照之
    駕駛人黃魁煥駕駛之違規事實，且受處分人未善盡查證駕駛人駕駛執照資格之注
    意義務，致發生前開違規之事實，亦堪認定，從而，原處分機關依前揭道路交通
    管理處罰條例第二十一條之一第一項第五款及違反道路交通管理事件統一裁罰基
    準表規定裁處受處分人罰鍰六萬元，固非無見，惟依道路交通管理處罰條例第二
    十一條之一第三項規定應併予吊扣汽車牌照三個月，本件原處分機關僅於裁決書
    之處罰主文欄記載處受處分人六萬元之罰鍰，對於應併予吊扣汽車牌照三個月付
    之闕如，即難認為允洽，本件受處分人之異議雖無理由，惟原處分既有不當，自
    應由本院將原處分撤銷，仍以受處分人有違反道路交通管理處罰條例第二十一條
    之一第一項第五款規定之行為，裁處其罰鍰六萬元，且依同條例第二十一條之一
    第三項規定併予將受處分人所有上開自用大貨車之汽車牌照吊扣三個月如主文第
    二項所示，以資適法。
據上論斷，應依道路交通案件處理辦法第二十條前段，裁定如主文。
中      華      民      國    九十二    年      三      月      十      日
                                臺灣臺北地方法院刑事第七庭
                                    法  官  蔡正雄
右正本證明與原本無異。
如不服本裁定，應於裁定送達後五日內向本院提出抗告狀。
                                    書記官  黃秀琴
中      華      民      國    九十二    年      三      月     十二     日


司法院資訊處製作；財團法人民間司法改革基金會備份。
